【裁判字號】    98,交抗,592
【裁判日期】    980302
【裁判案由】    違反道路交通管理處罰條例
【裁判全文】
臺灣高等法院交通事件裁定             98年度交抗字第592號
抗  告  人
即受處分人  甲○○
上列抗告人即受處分人因違反道路交通管理處罰條例案件，不服
臺灣桃園地方法院，中華民國97年12月31日所為裁定（97年度交
聲字第1112號），提起抗告，本院裁定如下：
    主  文
抗告駁回。
    理  由
一、原處分機關即交通部公路總局新竹區監理所於民國（下同）
    97年7 月2 日所為之處分意旨（處分案號：壢監裁字第裁
    53-D00000000號）略以：異議人即受處分人於97年3月14 日
    上午6時40分許，駕駛車號0361-HE號自用小客車沿台66 線
    快速公路西向車道行駛，行經與桃102號縣道之交岔路口時
    ，台66線之紅燈號誌已亮起，異議人竟仍超越停止線，而未
    遵守標線指示行車，故有違反道路交通管理處罰條例第33條
    第1項第13款「未依標誌、標線、號誌指示行車」之違規行
    為，而依該條裁處異議人罰鍰新臺幣（下同）3,000元，並
    依道路交通管理處罰條例第63條第1項第1款，記違規點數1
    點等語。
二、受處分人不服原處分機關之處分，聲明異議意旨略以：我當
    時係跟在一聯結車後前行，當我看到號誌轉為黃燈時當下決
    定煞車停止，而前方聯結車猶然持續前進，我並非自遠方處
    看到號誌轉為紅燈還貿然前行，而係因距離不足，難免於停
    止時壓線云云。抗告意旨並引據國立成功大學工業設計學系
    碩士論文「RV車尾燈型態與駕駛者視認性安全效能之研究」
    ，辯稱：當時確實遭到前端聯結車擋住視線，無法在遠處清
    楚看清號誌，經扣除開始煞車至車輛完全停止所需之時間，
    並參酌超速照相設備所可能產生之失誤或誤差，其並無越線
    違規之故意云云。
三、惟查：
（一）按停止線，用以指示行駛車輛停止之界限，車輛停止時，
      其前懸部分不得伸越該線，此觀道路交通標誌標線號誌設
      置規則第170 條第1 項甚明。次依同規則第206 條第1 項
      第5 款規定，車輛面對圓形紅燈表示禁止通行，不得超越
      停止線或進入路口。再按汽車行駛於高速公路、快速公路
      或設站管制之道路，不遵使用限制、禁止、行車管制及管
      理事項之管制規則而有未依標誌、標線、號誌指示行車者
      ，處汽車駕駛人新臺幣3,000 元以上6,000 元以下罰鍰，
      並應記違規點數1 點，此亦經道路交通管理處罰條例第33
      條第1 項第13 款 及第63條第1 項第1 款明定。
（二）異議人對於上揭時間駕駛上開車輛行經上開路段乙情，坦
      認不諱，並坦承確有於紅燈號誌時壓線之事實，惟辯稱此
      乃因視線遭前方聯結車擋住，無法看到紅燈號誌，當目擊
      紅燈號誌時煞車已來不及，有以致之云云。
（三）但查依據原處分機關所提之舉發照片2 張所示，異議人車
      輛當時係行駛於台66線之外側車道上，而於該路段之紅燈
      號誌亮起時，其車身之前半部已跨越台66線之停止線，當
      時在其左前方有一聯結車正自前端岔路口左轉，與異議人
      之車輛並有相當之距離。由此情形，可知該部聯結車於左
      轉前亦行駛於台66線之內側車道上，與異議人行駛之外側
      車道迥然不同，且衡諸上開照片所示，當地行車路面寬廣
      ，道路上並無遮蔽物影響視線，且道路沿線裝置有反光設
      施，所稱其於通過該岔路口之前之視野遭該部聯結車阻擋
      云云，顯不可採。
（四）又查駕駛人行車時本即應注意車前狀況（包含）並作好隨
      時可以煞停之準備；道路交通安全規則第90條、第102 條
      第1 項第1 款並分別規定：駕駛人駕駛汽車，應遵守道路
      交通標誌、標線、號誌之指示，並服從交通指揮人員之指
      揮、汽車行駛至交岔路口，其行進、轉彎，應依下列規定
      ：一、應遵守燈光號誌或交通指揮人員之指揮，遇有交通
      指揮人員指揮與燈光號誌並用時，以交通指揮人員之指揮
      為準。是異議人領有駕駛執照，本應注意及此，竟貿然行
      車，即不足取。
（五）次觀該2 張照片上方數據分別據載「009.40」、「010.20
      」等語，依卷附桃園縣政府警察局97年5 月23日桃警交字
      第0970060400號函所載，該「009.40」之意，係指「車輛
      係於紅燈亮起後9.4 秒時超越停止線，啟動相機拍照」等
      語，復據桃園縣政府警察局函覆原審謂：「該9.4 秒係交
      通號誌黃燈已轉換為紅燈時開始計算第9.4 秒，因車輛超
      越停止線，致該項設備偵測違規而啟動照相功能。」等語
      ，此有該局97年7 月21日桃警交字第0970071882號函暨所
      附該設備之進口報單、設備出產國型式認可證書、原廠出
      廠檢驗報告及中譯文各1 份等在卷可查。綜此可見，異議
      人係在該號誌已轉為紅燈號誌之後之第9.4 秒，始行至該
      停止線之前方，並繼續前行致車身前半部超過停止線而遭
      拍照舉發，至堪認定，根本沒有異議人所謂因「距離不足
      」、「當看到黃燈時立時決定停止且急煞車」、或「視野
      遭前方聯結車阻擋」等情形。異議人前開所辯，即非有據
      。附佐以照片上所示，左方內側車道之聯結車與異議人之
      車輛並非行駛同一車道，且彼此間有相當之距離，有如前
      述。其次，異議人雖引據國立成功大學工業設計學系碩士
      論文「RV車尾燈型態與駕駛者視認性安全效能之研究」，
      作為辯解；但查因無法確定異議人當時之車速為何，即無
      從依據該論文所載之數據推算應變之可能距離為何。
（六）綜上所述，異議人確有如裁決事實所載，於表示禁止通行
      之紅燈號誌亮起時猶然超越停止線之未依標線號誌指示行
      車之違規行為，至堪認定，應依法裁罰。
四、原裁決機關以異議人有前揭違規事實，依道路交通管理處罰
    條例第33條第1 項、第63條第1 項第1 款、違反道路交通管
    理事件統一裁罰基準表之規定，裁處罰鍰3,000 元，並記違
    規點數1 點，核無違誤。原法院因認原處分機關依前開道路
    交通管理處罰條例第33條第1 項、第63條第1 項第1 款及違
    反道路交通管理事件統一裁罰基準及處理細則第43條、第44
    條及第67條之規定，以壢監裁字第裁53-D00000000號裁決書
    ，裁處受處分人罰鍰3,000元，並依道路交通管理處罰條例
    第六十三條規定，並記違規點1點之處分，核無違誤，經審
    酌原裁定，並無不合，抗告人恣意指摘，為無理由，應予駁
    回。
五、據上論結，應依道路交通案件處理辦法第26條，刑事訴訟法
    第412 條，裁定如主文。
中    華    民    國    98    年    3     月    2    日
            刑事第九庭審判長法  官  陳貽男
                            法  官  何信慶
                            法  官  周盈文
以上正本證明與原本無異。
不得再抗告。
                            書記官  余姿慧
中    華    民    國    98    年    3     月    2    日


司法院資訊處製作；財團法人民間司法改革基金會備份。
